臺灣雲林地方法院民事小額判決
111年度虎小字第198號
原      告  玉山商業銀行股份有限公司


法定代理人  黃男州  
訴訟代理人  彭裕文  
            陳宥縢  
被      告  黃國榮  

上列當事人間請求清償債務事件，本院於中華民國111年9月28日
言詞辯論終結，判決如下：
    主      文
被告應給付原告新臺幣81,552元，及其中新臺幣36,091元自民國
111年2月12日起至清償日止，按年息百分之15計算之利息。
原告其餘之訴駁回。
訴訟費用新臺幣1,000元由被告負擔。
本判決原告勝訴部分得假執行。
    事實及理由
一、原告起訴主張：被告於民國97年9月11日向原告請領信用卡
    使用（MASTER NO：0000000000000000），依約定被告得於
    信用卡特約商店刷卡消費或向指定辦理預借現金之機構預借
    現金。被告應於當期繳款截止日前向原告清償，逾期應自各
    筆帳款入帳日起至清償日止，給付按年利率15％（日息萬分
    之4.1）計算之利息，並依帳單週期收取違約金，惟每次連
    續收取期數最高以3期為上限，違約金之計算方式為：當期
    （月）繳款發生延滯時，計付違約金新臺幣（下同）300元
    ，連續2個月發生繳款延滯時，第2個月計付違約金400元，
    連續3個月發生繳款延滯時，第3個月計付違約金500元，有
    預借現金者則應另給付依照每筆預借現金金額之3.5％加上10
    0元計算之手續費。詎被告自請領信用卡使用至99年12月29
    日共消費簽帳36,091元均未按期給付，雖屢經催討，被告均
    置之不理，爰依信用卡之契約關係，提起本件訴訟等語。並
    聲明：被告應給付原告81,552元，及其中36,091元自111年2
    月11日起至清償日止，按年息百分之15計算之利息，並依帳
    單週期收取違約金，惟每次連續收取期數最高以3期為上限
    ，違約金之計算方式為：當期（月）繳款發生延滯時，計付
    違約金300元，連續2個月發生繳款延滯時，第2個月計付違
    約金400元，連續3個月發生繳款延滯時，第3個月計付違約
    金500元。
二、被告則以：現在沒有工作，年紀也將近70歲，且利息太高，
    只能以每月3,000元之分期付款方式清償本金之金額等語資
    為抗辯。並聲明：原告之訴駁回。
三、本院之判斷：
  ㈠原告主張之上開事實，已據其提出與所述相符之信用卡申請
    書、應收帳務明細表、玉山銀行信用卡約定條款等為憑，而
    被告於收受起訴狀繕本並於言詞辯論期日到場，對於上開事
    實並未爭執，堪信原告之主張為真實。
  ㈡各筆循環信用利息之計算，係將每筆「得計入循環信用本金
    之帳款」，就該帳款餘額自起息日起以各筆帳款於起息日應
    適用之循環信用利率（玉山銀行應於核卡同意後於各期帳單
    中通知持卡人適用之循環信用年利率，最高循環信用年利率
    為15％）計算至該筆帳款結清之日止（元以下四捨五入），
    其中，分期帳款以帳單繳款截止日次日為起息日，其餘帳款
    以各筆帳款入帳日為起息日；持卡人如未於每月繳款截止日
    前付清當期最低應繳金額或遲誤繳款期限者，應依第一項約
    定計付循環信用利息，除當期帳單應繳總金額未滿1,000元
    免收違約金外，並同意玉山銀行得依帳單週期收取約金，違
    約金之計算方式為：當期（月）繳款發生延滯時，計付違約
    金300元；連續發生繳款延滯時，第2個月計付違約金400元
    ，第3個月計付違約金500元，期間依約繳款時，違約金連續
    收取期數重新計算，每次連續收取期數最高以3期為上限，
    玉山銀行信用卡約定條款第15條第1項前段、第3項分別定有
    明文。本件被告請領原告所發行之信用卡使用，迄至99年12
    月27日止，既有消費帳款36,091元未按期給付，計算至111
    年2月11日止，亦已生循環利息及手續費等費用，則原告請
    求被告給付81,552元，及其中36,091元自111年2月12日起至
    清償日止，按年息15％計算之利息，自屬有據，應予准許。
    逾此範圍之利息請求則屬無據。
　㈢約定之違約金額過高者，法院得減至相當之數額，民法第252
    條定有明文。故約定之違約金苟有過高情事，法院即得依此
    規定核減至相當之數額，並無應待至債權人請求給付後始得
    核減之限制。此項核減，法院得以職權為之，亦得由債務人
    訴請法院核減。又約定之違約金是否過高，應依一般客觀之
    事實、社會經濟狀況、當事人實際上所受損害，及債務人如
    能如期履行債務時，債權人可享受之一切利益為衡量標準。
    是當事人所受之一切消極損害（即可享受之預期利益）及積
    極損害，均應加以審酌（最高法院84年度台上字第978號判
    決意旨參照）。本件原告依其信用卡約定條款第15條第3項
    規定，固得請求被告給付違約金，惟參酌銀行法第47條之1
    第2項規定，自104年9月1日起，銀行辦理現金卡之利率或信
    用卡業務機構辦理信用卡之循環信用利率不得超過年利率15
    ％，兩造約定之利率已達法定最高上限之利率，若再課予上
    開違約金，其「實質利率」總和已逾銀行法第47條之1第2項
    所定之法定最高利率，對被告殊非公允，且依國內貨幣市場
    利率目前已大幅調降，而原告因被告遲延給付，除受有利息
    損失外，尚難認受有其他損害，故本院認原告所請求之違約
    金顯有過高之情，對被告顯失公平，爰依前揭民法規定，依
    職權將違約金酌減為0元。
四、從而，原告請求被告給付81,552元，及其中36,091元自111
    年2月12日起至清償日止，按年息15％計算之利息，為有理由
    ，應予准許；逾此範圍之請求，為無理由，應予駁回。
五、本件事證已臻明確，兩造其餘攻擊防禦方法及所舉證據，經
    審酌結果，與本件判決結論均無影響，爰不一一論述，附此
    敘明。
六、本件原告勝訴部分係就訴訟適用小額程序所為被告敗訴之判
    決，依民事訴訟法第436條之20之規定，應依職權宣告假執
    行。
七、本院依職權確定訴訟費用額為1,000元，雖原告關於違約金
    之請求敗訴，但因該部分依民事訴訟法第77條之2第2項規定
    不計徵裁判費，故依同法第79條規定命由被告負擔。
中　　華　　民　　國　　111 　年　　10　　月　　7 　　日
                  虎尾簡易庭  法  官  廖國勝　
以上正本證明與原本無異。
如不服本判決，應於送達後20日內，以判決違背法令為理由，向
本院虎尾簡易庭提出上訴狀並表明上訴理由（上訴理由應記載原
判決所違背之法令及其具體內容、依訴訟資料可認為原判決有違
背法令之具體事實）。如於本判決宣示後送達前提起上訴者，應
於判決送達後20日內補提上訴理由書（須附繕本）。如委任律師
提起上訴者，應一併繳納上訴審裁判費。
中　　華　　民　　國　　111 　年　　10　　月　　7 　　日
                              書記官  曾鈺仁